【裁判字號】    98,訴,591
【裁判日期】    980728
【裁判案由】    強盜等
【裁判全文】
臺灣桃園地方法院刑事判決               98年度訴字第591號
公  訴  人  臺灣桃園地方法院檢察署檢察官
被      告  丁○○
指定辯護人  本院公設辯護人林銘宏
上列被告因強盜等案件，經檢察官提起公訴（98年度偵字第6755
號、第8123號、第8652號），本院判決如下：
    主  文
丁○○所犯如附表所示之罪，各處如附表所示之宣告刑。應執行
有期徒刑玖年拾月，扣案手套壹雙沒收。
    事  實
一、丁○○意圖為自己不法之所有，而基於加重強盜或竊盜之犯
    意，先後而為下列犯行：
  (一)其意圖為自己不法之所有，而基於加重強盜之犯意，於民國
    98年3 月20日晚間11時54分許，騎乘非其所有之自行車、頭
    戴非其所有之安全帽、身穿非其所有之雨衣，且攜帶客觀上
    具有殺傷力、足以對人之生命、身體、安全構成威脅而可供
    兇器使用，但非其所有之菜刀1 把，前往址設桃園縣龜山鄉
    ○○路200 號（起訴書誤繕為22號，應予更正）之ＯＫ便利
    商店龜山山鶯店，以強暴、脅迫方式持前開菜刀，並喝令店
    員戊○○聽從命令開啟收銀機，因而至使不能抗拒，計強取
    現金新臺幣（下同）3,707元、大衛杜夫香菸4包，得逞後旋
    即逃離，所得款項歸己花用，復將上述犯案工具丟棄。（即
    如附表編號所示）
  (二)其意圖為自己不法之所有，而基於加重強盜之犯意，於98年
    3月25日凌晨3時50分許，騎乘非其所有之自行車、頭戴非其
    所有之安全帽、身穿非其所有之雨衣，且攜帶客觀上具有殺
    傷力、足以對人之生命、身體、安全構成威脅而可供兇器使
    用，但非其所有之菜刀1 把，前往址設桃園縣桃園市○○路
    606 號之統一超商慈安店，以強暴、脅迫方式持前開菜刀，
    壓制並喝令店員壬○○聽從命令開啟收銀機，因而至使不能
    抗拒，計強取現金3,926 元，得逞後旋即逃離，惟於途中掉
    落前開菜刀及1,700 元在地，剩餘款項歸己花用，復將上述
    犯案工具丟棄，僅查獲其所遺留之菜刀1 把。（即如附表編
    號所示）
  (三)其意圖為自己不法之所有，而基於竊盜之犯意，於98年3 月
    25日晚間6 時許，在桃園縣桃園市○○路○段142號前，見癸○○所有，車號JK2-429 號重型機車鑰匙漏未取下，遂將之
    竊取並騎乘離去，車內併有安全帽1頂、雨衣1件及行車執照
    、保險卡等物，俾供己代步及嗣後強盜之用。（即如附表編
    號所示）
  (四)其意圖為自己不法之所有，而基於竊盜之犯意，於98年3 月
    26日凌晨0 時許（起訴書誤繕為25日，應予更正），在桃園
    縣桃園市○○路40號前乙○○所經營之攤位，竊取乙○○所
    有之菜刀1 把，俾供嗣後強盜之用。（即如附表編號所示
    ）
  (五)其意圖為自己不法之所有，而基於加重強盜之犯意，於98年
    3月26日凌晨0時50分許，騎乘其所竊得癸○○之前開機車，
    復穿戴癸○○之安全帽及雨衣，且攜帶客觀上具有殺傷力、
    足以對人之生命、身體、安全構成威脅而可供兇器使用，為
    乙○○所失竊之菜刀1把，前往址設桃園縣桃園市○○路115
    號之萊爾富超商桃市慈文店，以強暴、脅迫方式持前開菜刀
    ，抵住店員丙○○頭部並喝令聽從命令開啟收銀機，因而至
    使不能抗拒，計強取現金3,385 元，得逞後旋即逃離，所得
    款項歸己花用，復將前開安全帽丟棄。（即如附表編號所
    示）
  (六)其意圖為自己不法之所有，而基於加重強盜之犯意，於98年
    3 月26日晚間8時8分許，騎乘其所竊得癸○○之前開機車，
    復穿著癸○○之雨衣，頭戴非其所有之安全帽，及手戴其新
    購得之手套，另攜帶客觀上具有殺傷力、足以對人之生命、
    身體、安全構成威脅而可供兇器使用，為乙○○所失竊之菜
    刀1把，前往址設臺北縣鶯歌鎮○○路213號之產地檳榔王檳
    榔攤，以強暴、脅迫方式持前開菜刀，抵住店員己○○腰部
    並不得反抗，因而至使不能抗拒，計強取現金175 元，得逞
    後旋即逃離，所得款項歸己花用，繼轉往後述地點強盜。（
    即如附表編號所示）
  (七)其意圖為自己不法之所有，而基於加重強盜之犯意，於98年
    3月26日晚間10時5分許，騎乘其所竊得癸○○之前開機車，
    復穿著癸○○之雨衣，頭戴非其所有之安全帽，及手戴前開
    手套，另攜帶客觀上具有殺傷力、足以對人之生命、身體、
    安全構成威脅而可供兇器使用，為乙○○所失竊之菜刀1 把
    ，前往址設桃園縣桃園市○○路145 號之萊爾富超商桃市民
    有店，以強暴、脅迫方式持前開菜刀，喝令店員庚○○、辛○○聽從命令開啟收銀機，惟因渠等抗反抗而未能得逞，復
    當場經該地巡守隊員萬玉章、林光明、陳義雄制伏，繼報警
    逮捕，並扣得其所有供犯強盜案使用之手套1 雙。（即如附
    表編號所示）
    嗣丁○○為警逮捕後，於有偵查犯罪職權之公務員發覺前，
    主動坦承竊盜乙○○菜刀1 把之犯行，願接受裁判，因而循
    線查獲上情。
二、案經桃園縣政府警察局桃園分局、龜山分局及臺北縣政府警
    察局三峽分局報請臺灣桃園地方法院檢察署檢察官偵查起訴
    。
    理  由
一、證據能力部分：
  (一)按被告之自白，非出於強暴、脅迫、利誘、詐欺、疲勞訊問
    、違法羈押或其他不正之方法，且與事實相符者，得為證據
    ；被告陳述其自白係出於不正之方法者，應先於其他事證而
    為調查，該自白如係經檢察官提出者，法院應命檢察官就自
    白之出於自由意志，指出證明之方法，刑事訴訟法第156 條
    第1項、第3項定有明文。準此，被告丁○○及辯護人對檢察
    官所提其於警詢時、偵查中及羈押訊問時不利於己之供述（
    見98年度偵字第6755號偵查卷第5 頁至第18頁、第92頁至第
    93頁、第111頁至第119頁、第121頁至第122頁、第127 頁至
    第130頁、第133頁至第134頁、第140頁至第141頁、第153頁
    至第154 頁，98年度偵字第8123號偵查卷第3頁至第5頁，98
    年度偵字第8652號偵查卷第4頁至第8頁）證據能力並無意見
    ，復本院亦查無有何顯然不正之方法取得情事，而悖於其自
    由意志，是被告前開不利於己之供述均得為證據，合先敘明
    。
  (二)次按被告以外之人於審判外之陳述雖不符刑事訴訟法第 159
    條之1至之4規定，而經當事人於審判程序同意作為證據，法
    院審酌該言詞陳述或書面陳述作成時之情況，認為適當者，
    亦得為證據；當事人、代理人或辯護人於法院調查證據時，
    知有刑事訴訟法第159條第1項不得為證據之情形，而未於言
    詞辯論終結前聲明異議者，視為有前項之同意，同法第 159
    條之5 定有明文。又該條立法意旨在於傳聞證據未經當事人
    之反對詰問予以核實，原則上先予排除，惟若當事人已放棄
    反對詰問權，於審判程序中表明同意該等傳聞證據可作為證
    據；或於言詞辯論終結前未聲明異議，基於尊重當事人對傳
    聞證據之處分權，及證據資料愈豐富，愈有助於真實發見之
    理念，且強化言詞辯論主義，使訴訟程序得以順暢進行，上
    開傳聞證據亦均具有證據能力。準此，被告及辯護人對檢察
    官所提證人即被害人癸○○、壬○○、丙○○、李嘉偉、庚○○、戊○○、乙○○、己○○，證人萬玉章、林光明、陳
    義雄、徐佩儀、曾玉惠於警詢時、偵查中所為之陳述（見98
    年度偵字第6755號偵查卷第27頁至第28頁、第30頁至第45頁
    、第47頁至第55頁、第100頁至第106頁、第162頁至第168頁
    、第176頁至第178頁，98年度偵字第8123號偵查卷第6 頁至
    第8 頁，98年度偵字第8652號偵查卷第12頁至第18頁），均
    不爭執其證據能力，復本院認其作成之情形並無不當情形，
    經審酌後認為適當，故渠等證人前開審判外之陳述亦得為證
    據，併此敘明。
  (三)復本案現場暨查獲照片、贓物認領保管單、監視器翻拍照片
    、刑事報案證明申請書、車籍查詢基本資料詳細畫面、失車
    唯讀案件基本資料等（見98年度偵字第6755號偵查卷第29頁
    、第60頁至第90頁、第107頁至第110頁、第135頁至第138頁
    、第155頁至第158頁、第160 頁，98年度偵字第8123號偵查
    卷第13頁至第26頁，98年度偵字第8652號偵查卷第27頁至第
    32頁），及扣案被告所有之手套1 雙，另非其所有但為本案
    犯罪使用之菜刀1把（統一超商慈安店強盜案）、安全帽1頂
    （產地檳榔王檳榔攤、萊爾富超商桃市民有店強盜案），與
    被害人癸○○所有雨衣1 件，均與本案事實具有自然關聯性
    ，復分屬書證、物證性質，亦無事證足認有違背法定程序或
    經偽造、變造所取得之情事，是皆可認有證據能力，附此敘
    明。
二、訊據被告丁○○對上揭犯行坦承不諱，核與證人即被害人癸○○、壬○○、丙○○、李嘉偉、庚○○、戊○○、乙○○
    、己○○，證人萬玉章、林光明、陳義雄、徐佩儀、曾玉惠
    於警詢時、偵查中證述情節相符（見98年度偵字第6755號偵
    查卷第27頁至第28頁、第30頁至第45頁、第47頁至第55頁、
    第100頁至第106頁、第162頁至第168頁、第176頁至第178頁
    ，98年度偵字第8123號偵查卷第6頁至第8頁，98年度偵字第
    8652號偵查卷第12頁至第18頁），復有本案現場暨查獲照片
    、贓物認領保管單、監視器翻拍照片、刑事報案證明申請書
    、車籍查詢基本資料詳細畫面、失車唯讀案件基本資料等在
    卷可稽（見98年度偵字第6755號偵查卷第29頁、第60頁至第
    90頁、第107頁至第110頁、第135頁至第138頁、第155 頁至
    第158頁、第160頁，98年度偵字第8123號偵查卷第13頁至第
    26頁，98年度偵字第8652號偵查卷第27頁至第32頁），及扣
    案被告所有之手套1 雙，另非其所有但為本案犯罪使用之菜
    刀1把（統一超商慈安店強盜案）、安全帽1頂（產地檳榔王
    檳榔攤、萊爾富超商桃市民有店強盜案），與被害人癸○○
    所有雨衣1 件可認，足徵被告任意性之自白，核與事實相符
    ，應屬可信。是本案事證明確，被告犯行堪以認定，應予依
    法論科。
三、論罪科刑部分：
  (一)按所謂兇器，其種類並無限制，凡客觀上足對人之生命、身
    體、安全構成威脅，具有危險性之兇器均屬之，且祇須行竊
    時攜帶此種具有危險性之兇器為已足，並不以攜帶之初有行
    兇之意圖為必要，最高法院79年台上字第5253號著有判例可
    資參照。復按強盜罪之行為態樣包含強暴與脅迫，所謂「強
    暴」，係謂直接或間接對於人之身體施以暴力，以壓制被害
    人之抗拒之狀態而言，「脅迫」則係指行為人以威嚇加之於
    被害人，使其精神上萌生恐懼之心理，以達到至使不能抗拒
    之程度，最高法院94年度台上字第7041號判決意旨可資參照
    。經查，被告丁○○所犯事實欄(一)、(二)、(五)、(六)、(七)加重強
    盜犯行之菜刀，皆為金屬製品，質硬而型尖，此據被告及各
    該被害人陳述明確，是在客觀上均足以危害他人生命、身體
    及安全構成威脅，自仍屬兇器無疑。再者，被告各次強盜被
    害人戊○○、壬○○、丙○○、己○○、庚○○、辛○○等
    人財物當時，分持前開菜刀壓制或抵住被害人，甚或與之發
    生反抗，並喝令開啟收銀機交出財物，已足使之不能抗拒，
    核屬強盜之強暴、脅迫行為無訛。
  (二)故核被告就事實欄一、(一)、(二)、(五)、(六)部分所為，均係犯刑
    法第330條第1項、第321條第1項第3 款之攜帶兇器強盜罪，
    復就事實欄一、(七)部分所為，因被害人庚○○、李嘉偉反抗
    未能得逞，則係犯刑法第330條第2項、第1項、第321條第 1
    項第3 款之攜帶兇器強盜未遂罪，另就事實欄一、(三)、(四)部
    分所為，均係犯刑法第320條第1項之竊盜罪。又被告所犯上
    揭加重強盜、竊盜犯行，犯意各別，行為互殊，為數行為，
    應予分論併罰。再被告就事實欄一、(七)加重強盜部分，為未
    遂犯，爰依刑法第25條第2 項規定，按既遂犯之刑減輕之。
    另被告就事實欄一、(四)之竊盜犯行，在有偵查犯罪職權之公
    務員發覺前，於警詢時暨偵查中自首而願接受裁判乙節，業
    據承辦警員甲○○於本院審判時結證屬實（見本院刑事卷第
    49頁反面至第51頁），復有各該筆錄附卷可參，爰就其所犯
    該次竊盜犯行，併依刑法第62條前段規定減輕其刑。
  (三)爰審酌被告為圖一己私利，竟先後於附表所示時地為加重強
    盜、竊盜犯行，率而強盜或竊取被害人財物，嚴重侵害社會
    整體防衛機制及被害人身體及財產法益，惡性甚深，且被告
    甫因肇事遺棄等案件，經本院以97年度審交簡字第44號判決
    ，判處應執行有期徒刑6月，緩刑2年，並於98年1 月29日確
    定，此有臺灣高等法院被告前案紀錄表1 份在卷足考，其猶
    不思警惕，在緩刑期間內多次犯下加重強盜、竊盜案，素行
    難徵良可，但念被告犯後尚能坦承犯行，並兼衡其犯罪之目
    的、品行、智識程度等一切情狀，分別量處如主文所示之刑
    。第按連續犯之規定廢除後，例如吸毒、竊盜、搶奪、強盜
    等犯罪，是否會因數罪併罰而使刑罰過重而產生不合理之現
    象乙節，即應逐一檢討各罪名之規定，再決定其性質係數罪
    或一罪，而為避免行為人多數犯罪，因數罪併罰之結果，致
    刑罰輕重失衡，其犯罪數代表犯罪行為人穩定的人格傾向，
    總之相對應的，刑罰之使用必要逐漸退縮之情形下，對於數
    罪併罰之量刑，對於第一重宣告刑固然是全數記入應執行刑
    之基數，但是從第二重宣告刑開始則按照責任遞減係數，基
    此，爰參酌被告所犯加重強盜、竊盜之宣告刑罪數，及坦承
    犯行接受裁判與否等情，就犯各罪定其應執行之刑，以資懲
    儆。
  (四)末扣案之手套1 雙，係被告甫於98年3月26日晚間6時許購得
    ，以供犯事實欄一、(六)、(七)加重強盜案使用之物等情，業據
    其供承在卷，復有購買發票翻拍照片附卷足憑（見98年度偵
    字第6755號偵查卷第61頁），自應依刑法第38條第1項第2款
    規定宣告沒收。至本案併查獲之菜刀1 把（統一超商慈安店
    強盜案）、安全帽1 頂（產地檳榔王檳榔攤、萊爾富超商桃
    市民有店強盜案），被告已陳明非其所有，而雨衣1 件亦為
    被害人癸○○所有之物，故均祇得作為證物使用；另被告98
    年3 月26日所購得未使用之手套1包，及行動電話1具，經查
    非本案犯罪使用之物，且非違禁物性質，爰就此部分均不併
    為沒收宣冒之諭知，附此敘明。
據上論斷，應依刑事訴訟法第299條第1項前段，刑法第330條第1
項、第2項、第321條第1項第3款、第320條第1項、第25條第2 項
、第62條前段、第38條第1項第2款、第51條第5 款，判決如主文
。
本案經檢察官施昱廷到庭執行職務。
中    華    民    國    98    年    7     月    28    日
                  刑事第六庭  審判長法  官  錢建榮
                                    法  官  宣玉華
                                    法  官  黃翊哲
┌─────────────────────────────────────────────────────┐
│附表：                                                                                   98年度訴字第591號│
├──┬────────┬────┬───────────┬─────────────┬──────────┤
│編號│    犯罪時地    │ 被害人 │  犯罪行為暨所得財物  │        所犯之罪名        │    諭知之宣告刑    │
├──┼────────┼────┼───────────┼─────────────┼──────────┤
│  │98年3 月20日晚間│ 戊○○ │持非其所有之菜刀入內強│意圖為自己不法之所有，攜帶│處有期徒刑柒年貳月。│
│    │11時54分許，在Ｏ│        │盜，計取得現金3,707 元│兇器，以強暴、脅迫至使不能│                    │
│    │Ｋ便利商店龜山山│        │及大衛杜夫香菸4包。   │抗拒，而取他人之物及使其交│                    │
│    │鶯店。          │        │                      │付。                      │                    │
├──┼────────┼────┼───────────┼─────────────┼──────────┤
│  │98年3 月25日凌晨│ 壬○○ │持非其所有之菜刀入內強│意圖為自己不法之所有，攜帶│處有期徒刑柒年貳月。│
│    │3 時50分許，在統│        │盜，計取得現金3,926 元│兇器，以強暴、脅迫至使不能│                    │
│    │一超商慈安店。  │        │（其中1,700 元於逃離而│抗拒，而取他人之物及使其交│                    │
│    │                │        │掉落）。              │付。                      │                    │
├──┼────────┼────┼───────────┼─────────────┼──────────┤
│  │98年3 月25日晚間│ 癸○○ │竊取癸○○所有重型機車│竊盜。                    │處有期徒刑月。    │
│    │6 時許，在桃園縣│        │1部，其內併有安全帽1頂│                          │                    │
│    │桃園市○○路○ 段│        │、雨衣1 件，及行車執照│                          │                    │
│    │142號前。       │        │、保險卡等物。        │                          │                    │
├──┼────────┼────┼───────────┼─────────────┼──────────┤
│  │98年3 月26日凌晨│ 乙○○ │竊取乙○○經營攤販所有│竊盜。                    │處有期徒刑壹月。    │
│    │0 時許，在桃園縣│        │之菜刀1把。           │                          │                    │
│    │桃園市○○路40號│        │                      │                          │                    │
│    │前。            │        │                      │                          │                    │
├──┼────────┼────┼───────────┼─────────────┼──────────┤
│  │98年3 月26日凌晨│ 丙○○ │持竊得之乙○○菜刀入內│意圖為自己不法之所有，攜帶│處有期徒刑柒年貳月。│
│    │0 時50分許，在萊│        │強盜，計取得現金 3,385│兇器，以強暴、脅迫至使不能│                    │
│    │爾富超商桃市慈文│        │元。                  │抗拒，而取他人之物及使其交│                    │
│    │店。            │        │                      │付。                      │                    │
├──┼────────┼────┼───────────┼─────────────┼──────────┤
│  │98年3 月26日晚間│ 己○○ │持竊得之乙○○菜刀入內│意圖為自己不法之所有，攜帶│處有期徒刑柒年貳月，│
│    │8時8分許，在產地│        │強盜，計取得現金175 元│兇器，以強暴、脅迫至使不能│扣案手套1雙沒收。   │
│    │檳榔王檳榔攤。  │        │。                    │抗拒，而取他人之物及使其交│                    │
│    │                │        │                      │付。                      │                    │
├──┼────────┼────┼───────────┼─────────────┼──────────┤
│  │98年3 月26日晚間│ 庚○○ │持竊得之乙○○菜刀入內│意圖為自己不法之所有，攜帶│處有期徒刑年拾月，│
│    │10時5 分許，在萊│ 辛○○ │強盜，惟因庚○○、陳嘉│兇器，以強暴、脅迫至使不能│扣案手套1雙沒收。   │
│    │爾富超商桃市民有│        │偉反抗，致未能得逞。  │抗拒，而取他人之物及使其交│                    │
│    │店。            │        │                      │付，未遂。                │                    │
└──┴────────┴────┴───────────┴─────────────┴──────────┘
以上正本證明與原本無異。
如不服本判決，應於判決送達後10日內向本院提出上訴書狀（應
附繕本），並應敘述具體理由，其未敘述上訴理由者，應於上訴
期間屆滿後20日向本院內補提理由書，上訴於臺灣高等法院。
                                    書記官  劉霜潔
中    華    民    國    98    年    7     月    28    日
附錄本判決論罪科刑法條：
刑法第320條
意圖為自己或第三人不法之所有，而竊取他人之動產者，為竊盜
罪，處5年以下有期徒刑、拘役或500元以下罰金。
意圖為自己或第三人不法之利益，而竊佔他人之不動產者，依前
項之規定處斷。
前2項之未遂犯罰之。
（罰金部分，依刑法施行法第1條之1第1項、第2項前段規定，貨
幣單位均變更為新臺幣且金額提高為30倍）
刑法第321條
犯竊盜罪而有左列情形之一者，處6月以上、5年以下有期徒刑：
一、於夜間侵入住宅或有人居住之建築物、船艦或隱匿其內而犯
    之者。
二、毀越門扇、牆垣或其他安全設備而犯之者。
三、攜帶兇器而犯之者。
四、結夥三人以上而犯之者。
五、乘火災、水災或其他災害之際而犯之者。
六、在車站或埠頭而犯之者。
前項之未遂犯罰之。
刑法第330條
犯強盜罪而有第321條第1項各款情形之一者，處7 年以上有期徒
刑。
前項之未遂犯罰之。


司法院資訊處製作；財團法人民間司法改革基金會備份。
